【裁判字號】    97,交上易,773
【裁判日期】    980319
【裁判案由】    過失重傷害
【裁判全文】
臺灣高等法院臺南分院刑事判決       97年度交上易字第773號
上  訴  人  臺灣臺南地方法院檢察署檢察官
被      告  丙○○
                      號
上列上訴人因被告過失重傷害案件，不服臺灣臺南地方法院97年
度交易緝字第3號中華民國97年10月29日第一審判決（起訴案號
：臺灣臺南地方法院檢察署96年度調偵字第776號），提起上訴
，本院判決如下：
    主  文
原判決撤銷。
丙○○因過失傷害人致重傷，處有期徒刑拾月，減為有期徒刑伍
月，如易科罰金，以新臺幣壹仟元折算壹日。
    事  實
一、丙○○前有詐欺刑案紀錄，於民國96年3月26日下午3時5分
    許，駕駛車牌號碼3922-FM自用小客車，沿臺南縣玉井鄉○
    ○路與民主街口停車處由南向北倒車時，本應注意汽車倒車
    時，應顯示倒車燈光或手勢後，謹慎緩慢後倒，並應注意其
    他車輛及行人，而依當時天候晴、日間自然光線、柏油路面
    、乾燥、無缺陷、視距良好，又無不能注意之情形，竟疏於
    注意車後行人而貿然倒車，適有甲○○站在該停車處後方，
    因閃避不及而遭撞倒，受有右側腦挫傷、腦內出血及硬腦膜
    下出血、蜘蛛膜下出血、左側蜘蛛膜下出血、水腦等重傷害
    。丙○○肇事後，於處理車禍事故之警員前往醫院，尚未發
    覺其姓名與犯罪情節之前，即當場承認為肇事人，向警方自
    首而接受裁判。
二、案經甲○○之子乙○○代行告訴及由臺南縣警察局玉井分局
    報請臺灣臺南地方法院檢察署檢察官偵查起訴。
    理  由
壹、程序部分：本件係經被告於審理時當庭表示認罪，而經本院
    裁定以簡式審判程序加以審理，則依據刑事訴訟法第273條
    之2、同法第159條第2之規定，不適用傳聞法則有關限制證
    據能力之相關規定，合先敘明。
貳、實體部分：
一、訊據被告丙○○對於上揭事實坦承不諱，並據代行告訴人乙
    ○○指訴在卷，復有臺南縣警察局玉井分局道路交通事故現
    場圖1紙、道路交通事故調查報告表(一)、(二)各1份、道路交通
    事故現場蒐證照片4幀附卷（附警卷第13-15頁、第17-18頁
    ）可稽；又被害人甲○○因本件車禍受有右側腦挫傷、腦內
    出血及硬腦膜下出血、蜘蛛膜下出血、左側蜘蛛膜下出血、
    水腦等傷害，亦有奇美醫院柳營分院出具之診斷證明書1紙
    在卷（附警卷第12頁）可憑，是被告於上揭時、地與被害人
    甲○○發生車禍，致甲○○因而受有上揭傷害之事實，堪以
    認定。
二、按汽車倒車時，應顯示倒車燈光或手勢後，謹慎緩慢後倒，
    並應注意其他車輛及行人，道路交通安全規則第110條第2款
    定有明文。被告為汽車駕駛人，自應注意及此。又本件事故
    發當時，天候晴朗、日間自然光線、柏油路面乾燥、無缺陷
    、無障礙物，視距復屬良好，有上揭道路交通事故調查報告
    表(一)1份及上揭現場照片4幀在卷（見警卷第14頁、17、18頁
    ）可參，是被告並無不能注意之情事，然被告卻疏未注意上
    揭交通安全規則，未注意在車後之被害人甲○○，貿然倒車
    ，致站在該停車處後方之甲○○，閃避不及而遭撞倒，並受
    有上揭傷害，是被告對本件車禍之發生具有過失無疑。而被
    告上開過失行為與被害人受傷間，具有相當因果關係，至為
    顯然。故本件事證明確，被告犯行至堪認定，應依法論科。
三、次按其他於身體或健康，有重大不治或難治之傷害者，為重
    傷，刑法第10條第4項第6款定有明文。又按刑法第10條第4
    項第6款所謂其他於身體或健康有重大不治或難治之傷害，
    係指於人之身體或健康有重大影響，且不能治療或難於治療
    者而言（最高法院29年上字第685號判例意旨參照）。查本
    件被害人甲○○受有右側腦挫傷、腦內出血及硬腦膜下出血
    、蜘蛛膜下出血、左側蜘蛛膜下出血、水腦等傷害，而上開
    傷害致使被害人甲○○意識昏迷、四肢肢體癱瘓，於其身體
    或健康相當大影響，且已達不能治療而無回復可能性之程度
    ，有財團法人奇美醫院柳營分院97年10月3日（97）奇院柳
    醫字第8680函檢送之甲○○專用病情摘要表1份附卷（見原
    審卷第34、35頁）足憑。依前揭說明，足認甲○○所受者係
    其他於身體及健康之重大難治之重傷害無訛。
四、核被告丙○○所為，係犯刑法第284條第1項後段過失重傷害
    罪。被告於肇事後，報案人或勤指中心轉來資料未報明肇事
    人姓名，處理人員前往傷者就醫之醫院處理時，肇事人在場
    ，並當場承認為肇事人，是被告在未被有偵查犯罪職權之公
    務員發覺前，已向處理之警員自首犯罪一事，有臺南縣警察
    局玉井分局道路交通事故肇事人自首紀錄表1紙在卷（附警
    卷第19頁）可參，經核被告所為與自首之規定相符，爰依刑
    法第62條前段之規定，減輕其刑；至檢察官上訴意旨雖爭執
    因案發地點為鬧區致被告未能逃避始向警員承認為肇事者，
    認被告之行為與自首之規定不符云云，惟此純屬被告自首之
    動機或案發時之形勢，與被告是否符合自首之規定無涉，檢
    察官此部分之上訴意旨，尚有誤會。另被告雖曾因本案遭通
    緝，然其係於中華民國96年罪犯減刑條例施行後，於97年4
    月16日始經臺灣臺南地方法院以97南院雅刑通緝字第169號
    發布通緝，依中華民國96年罪犯減刑條例第5條之規定，即
    不受不得減刑之限制，附此說明。
五、原審以被告丙○○罪証明確，因予論罪科刑，固非無見。惟
    按刑之量定，固為實體法上賦予法院得為自由裁量之事項，
    但此項職權之行使，並非得恣意為之，仍應受比例原則、平
    等原則、罪刑相當原則之支配，審酌刑法第57條所列各款應
    行注意事項及一切情狀為之，使輕重得宜，罰當其罪，以符
    合法律授權之目的，此即所謂自由裁量權之內部界限（參照
    最高法院96年度台上字第7664號判決意旨）。查被告丙○○
    於案發後係經原審通緝始到案接受審判，乃原判決就上開被
    告之犯後態度情狀，未加審酌而量處被告有期徒刑8月，尚
    屬過輕，容有未洽。檢察官上訴意旨指摘及此，為有理由，
    自應由本院將原判決撤銷改判。爰審酌被告有詐欺刑案紀錄
    ，有臺灣臺南地方法院檢察署刑案資料查註紀錄表及臺灣高
    等法院被告前案紀錄表各1份在卷可按，並參酌其生活狀況
    、智識程度（國中畢業），及本件之過失程度、過失情節、
    被害人因本件車禍所受傷害嚴重，被告迄未與被害人達成和
    解賠償損害，暨犯罪後經通緝到案、然坦承犯行等一切情狀
    ，量處如主文第2項所示之刑。又被告上開犯罪時間係在96
    年4月24日以前，應依中華民國96年罪犯減刑條例第2條第1
    項第3款之規定，減刑2分之1後，並諭知易科罰金之折算標
    準，以資懲儆。
據上論結，應依刑事訴訟法第369條第1項前段、第364條、第299
條第1項前段，刑法第284條第1項後段、第62條前段、第41條第1
項前段，刑法施行法第1條之1，中華民國96年罪犯減刑條例第2
條第1項第3款、第7條、第9條，判決如主文。
本案經檢察官邱克斌到庭執行職務。
中    華    民    國    98    年    3     月    19    日
                  刑事第二庭  審判長法  官  葉居正
                                    法  官  郭千黛
                                    法  官  洪碧雀
以上正本證明與原本無異。
不得上訴。
                                    書記官  魏芝雯
中    華    民    國    98    年    4     月    7     日
附錄本案論罪科刑法條全文：
中華民國刑法第284條第1項
因過失傷害人者，處6月以下有期徒刑、拘役或5百元以下罰金，
致重傷者，處1年以下有期徒刑、拘役或5百元以下罰金。


司法院資訊處製作；財團法人民間司法改革基金會備份。
